【裁判字號】    92,上訴,336
【裁判日期】    920415
【裁判案由】    偽造文書等
【裁判全文】
臺灣高等法院臺中分院刑事判決                    九十二年度上訴字第三三六號
    上  訴  人  臺灣台中地方法院檢察署檢察官
    被      告  乙○○
右上訴人因偽造文書等案件，不服臺灣台中地方法院九十一年度交訴緝字第一○號中
華民國九十一年十二月四日第一審判決（起訴案號：臺灣台中地方法院檢察署九十一
年度偵字第一二五七七號），提起上訴後，由台灣嘉義地方法院檢察署檢察官移
辦（九十一年度偵字第八四六三號），本院判決如左：
    主    文
原判決關於行使偽造私文書暨應執行刑部分撤銷。
乙○○連續行使偽造私文書，足以生損害於公眾及他人，累犯，處有期徒刑陸月，如
易科罰金，以參佰元折算壹日。何安派出所交通事故登記簿內偽造譚國疆署押貳枚、
九十年四月二十九日內政部警政署國道公路警察局舉發違反道路交通管理事件通知單
（公警局交字第Ｚ00000000號）之被通知人移送聯、迴覆聯、存查聯上「收
受通知聯者簽章」欄內偽造之「譚國疆」署押各壹枚（簽名共參枚）、九十年五月七
日內政部警政署國道公路警察局舉發違反道路交通管理事件通知單（公警局交字第Ｚ
00000000號）之被通知人移送聯、迴覆聯、存查聯上「收受通知聯者簽章」
欄內偽造之「譚國疆」署押及指印各壹枚（簽名及指印各參枚）均沒收。
    事    實
一、乙○○前因偽造文書、侵占等案件，經法院分別判處有期徒刑八月、十月確定，
    經接續執行，甫於民國八十七年三月二十五日縮刑期滿執行完畢，仍不知悔改，
    於九十年四月三十日上午六時三十五分許，駕駛車號五三０號自用小客Ｘ三－四
    六四八號自用小客車沿臺中市○○路由東向西駛經文心路口時，本應注意依該路
    口之燈光號誌之指示並注意車前狀況，小心行駛，隨時採取必要之安全措施，而
    依當時情況路面無障礙，亦無不能注意之情事，竟疏未注意及此，貿然行闖紅燈
    以通過該路，於即將駛入該路口之際，適有甲○○駕駛車號ＩＡＣ－七０六號機
    車沿文心路自南往北駛入該路口，乙○○見狀閃煞不及衝入該路口，撞及甲○○
    之機車，並使甲○○左腳骨折、左腿多處瘀傷之傷害（過失傷害部分，業經原審
    判處有期徒刑三月確定）。嗣經臺中市警察局第四分局何安派出所員警前往車禍
    現場處理時，乙○○因另案遭通緝中，為避免遭警識破其身分，竟基於行使偽造
    私文書之概括犯意，冒稱其為「譚國疆」，並在該員警填發之臺中市警察局第四
    分局何安派出所交通事故登記簿當事人欄內，偽造之譚國疆署押二枚，表示該事
    故當事人係「譚國疆」，並將該登記簿行使交還予承辦之警員，足以生損害於譚
    國疆及交通事故處理單位案件管理之正確性。嗣乙○○仍另案遭通緝中，為掩飾
    其身分，又承前行使偽造私文書之概括犯意，分別於九十年四月二十九日上午六
    時五十六分許，駕駛車牌號碼８Ｈ–一○一號大自貨車，行經國道一號公路北上
    地磅處、於九十年五月七日上午九時十九分許，駕駛上開大自貨車，行經國道一
    號公路北上一六二公里處，均因未考領大自貨車駕照，違規遭警取締時，乃各冒
    用「譚國疆」名義，分別在九十年四月二十九日內政部警政署國道公路警察局第
    三警察隊之公警局交字第Ｚ00000000號，舉發違反道路交通管理事件通
    知單之被通知人移送聯、迴覆聯、存查聯上「收受通知聯者簽章」欄內（簽名共
    三枚）、九十年五月七日內政部警政署國道公路警察局舉發違反道路交通管理事
    件通知單（公警局交字第Ｚ00000000號）之被通知人移送聯、迴覆聯、
    存查聯上「收受通知聯者簽章」欄內偽造之「譚國疆」署押及指印各一枚（簽名
    及指印各三枚），各偽造「譚國疆」名義之署押，以示業已收受該告發通知單之
    私文書，再分別交還交通警員收執而行使之，足生損害於譚國疆及道路交通管理
    之正確性。
二、案經台中市警察局第四分局報請台灣台中地方法院檢察署檢察官偵查起訴後，再
    由國道公路警察局第三警察隊、嘉義縣警察局中埔分局報請台灣嘉義地方法院檢
    察署檢察官移送本院併辦。
    理    由
一、訊據被告乙○○（以下簡稱被告）於偵查、原審審理及本院調查、審理時，對於
    右揭行使偽造私文書之事實坦承不諱，並經被害人譚國疆於警訊時指訴綦詳，復
    有偽造「譚國疆」簽名及指印之上開臺中市警察局第四分局何安派出所交通事故
    登記簿、舉發違反道路交通管理事件通知單 (一份三聯）附卷可憑，另該份被告
    偽捺「譚國疆」指印之道路交通管理事件通知單，送檢驗其上指印經比對結果，
    確與內政部警政署刑事警察局檔存被告指紋卡之左拇指指紋相符，亦有該局九十
    年八月三日（九○）刑紋字第一六二二九一號鑑驗書在卷可稽，足認被告上開自
    白，核與事實相符，自堪採信。是本案事證明確，被告涉犯行使偽造私文書犯行
    ，堪以認定。
二、查被告因案遭通緝中，因警盤詰時恐通緝身分曝光而假冒「譚國疆」名義，在台
    中市警察局第四分局何安派出所交通事故登記簿當事人欄內，偽造之「譚國疆」
    署押二枚，表示該事故當事人係「譚國疆」，並將該登記簿行使交還予承辦之警
    員，足以生損害於譚國疆及交通事故處理單位案件管理之正確性。另分別在九十
    年四月二十九日內政部警政署國道公路警察局第三警察隊之公警局交字第Ｚ00
    000000號，舉發違反道路交通管理事件通知單之被通知人移送聯、迴覆聯
    、存查聯上「收受通知聯者簽章」欄內（簽名共三枚）、九十年五月七日內政部
    警政署國道公路警察局舉發違反道路交通管理事件通知單（公警局交字第Ｚ00
    000000號）之被通知人移送聯、迴覆聯、存查聯上「收受通知聯者簽章」
    欄內偽造之「譚國疆」署押及指印各一枚（簽名及指印各三枚），各偽造「譚國
    疆」名義之署押，以示業已收受該告發通知單之私文書，再分別交還交通警員收
    執而行使之，足生損害於譚國疆及道路交通管理之正確性。是核其所為，係犯刑
    法第二百十六條、第二百十條之行使偽造私文書罪。其偽造署押之行為係偽造私
    文書之部分行為，不另論罪。偽造私文書後復持以行使，偽造之低度行為應為行
    使之高度行為所吸收，不另論罪，僅應論以行使偽造私文書罪。又被告所為上開
    多次行使偽造私文書之犯行，時間緊接，並觸犯構成要件相同之罪名，且均係因
    另案遭通緝，為掩飾其身分而為之，顯係基於概括之犯意反覆所為，應論以連續
    犯，並依刑法第五十六條規定加重其刑。另被告前因偽造文書、侵占等案件，經
    法院分別判處有期徒刑八月、十月確定，經接續執行，甫於八十七年三月二十五
    日縮刑期滿執行完畢，有臺灣嘉義地方法院檢察署刑案資料查註紀錄表及台灣高
    等法院被告全國前案紀錄表在卷可稽，其於有期徒刑執行完畢後，五年內再犯有
    期徒刑以上之本罪，為累犯，應依法遞加重其刑。台灣嘉義地方法院檢察署檢察
    官以九十一年度偵字第八四六三號移送併辦部分，雖未據起訴，然因該部分與本
    案被告遭起訴行使偽造私文書部分，具有連續犯裁判上一罪之關係，應為起訴效
    力所及，本院自得併予審判。原審判決以本案事證明確，對被告予以論罪科刑，
    固有相當見地，然原審就上開併辦部分未及併予審判，自有未當。檢察官上訴意
    旨指摘於此，應有理由，原判決就該行使偽造私文書部分即屬無可維持，就該部
    分自應由本院予以撤銷改判。爰審酌被告犯罪之動機係因另案遭通緝，為掩飾其
    身分，避免遭警識破，始接連多次冒用「譚國疆」名義，簽署上開文書，然其多
    次冒用「譚國疆」名義，偽造其簽名及指印於上開文件上，已造成被害人譚國疆
    莫大之困擾，惟念及被告犯後坦承犯行，態度良好等一切情狀，就其所涉犯行使
    偽造私文書部分，量處如主文所示之刑，並諭知易科罰金之折算標準。至何安派
    出所交通事故登記簿內偽造譚國疆署押二枚、九十年四月二十九日內政部警政署
    國道公路警察局舉發違反道路交通管理事件通知單（公警局交字第Ｚ00000
    000號）之被通知人移送聯、迴覆聯、存查聯上「收受通知聯者簽章」欄內偽
    造之「譚國疆」署押各一枚（簽名共三枚）、九十年五月七日內政部警政署國道
    公路警察局舉發違反道路交通管理事件通知單（公警局交字第Ｚ0000000
    0號）之被通知人移送聯、迴覆聯、存查聯上「收受通知聯者簽章」欄內偽造之
    「譚國疆」署押及指印各一枚（簽名及指印各三枚），不問屬於犯人與否，均應
    併依刑法第二百十九條規定宣告沒收之。
三、據上論斷，應依刑事訴訟法第三百六十九條第一項前段、第三百六十四條、第二
    百九十九條第一項前段、刑法第五十六條、第二百十六條、二百十條、二百十九
    條、第四十七條、第四十一條第一項前段，罰金罰鍰提高標準條例第二條判決如
    主文。
本案經檢察官丙○○到庭執行職務。
中      華      民      國      九十二      年    四    月    十五      日
                                    臺灣高等法院臺中分院刑事第八庭
                                          審判長法  官  羅  得  村
                                                法  官  劉  榮  服
                                                法  官  黃  文  進
右正本證明與原本無異。
如不服本判決應於收受送達後十日內向本院提出上訴書狀，其未敘述上訴之理由者並
得於提起上訴後十日內向本院補提理由書（均須按他造當事人之人數附繕本）。
                                                書記官  許  麗  花
中      華      民      國      九十二   年       四      月    十六    日
附錄論罪科刑條文：
刑法第二百十條：
偽造、變造私文書，足以生損害於公眾或他人者，處五年以下有期徒刑。
刑法第二百十六條：
行使第二百十條至第二百十五條之文書者，依偽造、變造文書或登載不實事項或使登
載不實事項之規定處斷。                                                  Ｉ


司法院資訊處製作；財團法人民間司法改革基金會備份。
